【裁判字號】    97,上易,748
【裁判日期】    971013
【裁判案由】    違反保護令罪
【裁判全文】
臺灣高等法院高雄分院刑事判決         97年度上易字第748號
上  訴  人
即  被  告  乙○○
上列上訴人因違反保護令罪案件，不服臺灣高雄地方法院97年度
易字第638 號中華民國97年7 月18日第一審判決（起訴案號：臺
灣高雄地方法院檢察署96年度偵字第30110 號），提起上訴，本
院判決如下：
    主  文
上訴駁回。
乙○○緩刑貳年，緩刑期間付保護管束。
    事實及理由
一、本案經本院審理結果，認第一審以上訴人即被告乙○○違反
    法院依家庭暴力防治法第14條第1 項第1 、2 款禁止相對人
    對於被害人實施精神上不法侵害行為及騷擾行為之保護令裁
    定，而犯家庭暴力防治法第61條第1 、2 款之違反保護令罪
    ，判處拘役55日，如易科罰金，以新臺幣1 千元折算1 日。
    。核其認事用法及量刑均無不當，應予維持，並引用第一審
    判決書記載之事實、證據及理由（如附件）。
二、被告上訴意旨略以：被告因一時誤會衝動，致對配偶甲○○
    有違反保護令行為，然被告現已坦承犯行，且與配偶和好同
    住，取得配偶之原諒，並不再對配偶為任何家庭暴力不法行
    為，原審未考量被告之上開情狀，對被告判處拘役55日，核
    其量刑尚有過重等語。惟關於刑之量定，係實體法上賦予法
    院得為自由裁量之事項，倘其未有逾越法律所規定之範圍，
    或濫用其權限，即不得任意指摘為違法（最高法院75年度台
    上字第7033號判例意旨參照）。且在同一犯罪事實與情節，
    如別無其他加重或減輕之原因，下級審量定之刑，亦無過重
    或失輕之不當情形，則上級審法院對下級審法院之職權行使
    ，原則上應予尊重（最高法院85年度台上字第2446號判決意
    旨參照）。查原審已斟酌被告明知收受法院民事通常保護令
    後，依該保護令不得對被害人實施精神上之不法侵害行為，
    竟漠視法律，且不知戒慎其行，犯後態度非佳等一切情狀，
    量處如上所示之刑。本院審酌上情，認原審已就刑法第57
    條揭示之各種量刑條件妥為斟酌，難謂有何違法失當之處。
    是被告上訴意旨，指摘原審未考量被告狀況，量刑過重云云
    ，請求撤銷原審判決，為無理由，應予駁回。
三、查被告前未曾受有期徒刑以上刑之宣告，有臺灣高等法院被
    告前案紀錄表在卷可憑（見本院卷第11頁），其於原審判決
    後已與被害人和解，被害人復到庭陳稱希望法院給被告自新
    機會（見本院卷第20頁筆錄），足見被告經此次偵審及罪刑
    之宣告，應知所警惕，諒無再犯之虞，本院認對其刑之宣告
    以暫不執行為適當，爰予宣告緩刑2 年，併依家庭暴力防制
    法第38條第1 項規定宣告在緩刑期內應付保護管束，以啟自
    新。
四、據上論斷，應依刑事訴訟法第368 條、第373 條，刑法第74
    條第1 項第1 款，家庭暴力防制法第38條第1 項，判決如主
    文。
本案經檢察官蔡國禎到庭執行職務。
中    華    民    國    97    年    10    月    13    日
                  刑事第三庭    審判長法  官  周賢銳
                                      法  官  黃仁松
                                      法  官  施柏宏
以上正本證明與原本無異。
本件判決不得上訴。
中    華    民    國    97    年    10    月    13    日
                                      書記官  白  蘭
附錄本判決論罪科刑之法條：
家庭暴力防治法第61條
違反法院依第十四條第一項、第十六條第三項所為之下列裁定者
，為本法所稱違反保護令罪，處三年以下有期徒刑、拘役或科或
併科新臺幣十萬元以下罰金：
  一禁止實施家庭暴力。
  二禁止騷擾、接觸、跟蹤、通話、通信或其他非必要之聯絡行
    為。
  三遷出住居所。
  四遠離住居所、工作場所、學校或其他特定場所。
  五完成加害人處遇計畫。
附件：
臺灣高雄地方法院刑事判決               97年度易字第638號
公  訴  人  臺灣高雄地方法院檢察署檢察官
被      告  乙○○  男  47歲（民國○○年○月○日生）
                    身分證統一編號：Ｚ000000000號
                    住高雄市○○區○○路128之2號4樓
                    居高雄市楠梓區○○○街237巷10號
上列被告因違反保護令罪案件，經檢察官聲請簡易判決處刑（96
年度偵字第30110 號），本院認不應逕以簡易判決處刑，改依通
常程序審理，並判決如下：
    主  文
乙○○犯違反保護令罪，處拘役伍拾伍日，如易科罰金，以新臺
幣壹仟元折算壹日。
    事  實
一、乙○○與甲○○為夫妻，具有家庭暴力防治法第3 條第1 款
    所定之家庭成員關係，乙○○曾於民國96年10月2 日，經台
    灣高雄地方法院以96年度家護字第1321號民事通常保護令裁
    定，令其不得對甲○○實施身體或精神上不法侵害行為、不
    得對甲○○為騷擾行為，該保護令有效期間為1 年，乙○○
    並已收受知悉該保護令之內容。96年10月21日20時40分許，
    乙○○在其與甲○○位於高雄市楠梓區○○○ 街237 巷10號
    之住處，因不滿甲○○占用3 樓浴室之時間太久，導致其無
    法洗澡，竟基於違反上開保護令之故意，以腳將該浴室門踢
    開，並對甲○○大罵：「怎麼洗澡洗那麼久」等語，並大聲
    對甲○○吼叫辱罵約1 分鐘之久，已違反法院所為上開保護
    令裁定。
二、案經高雄市政府警察局楠梓分局移送台灣高雄地方法院檢察
    署檢察官聲請簡易判決處刑。
    理  由
壹、證據能力部分
一、按被告以外之人於檢察事務官、司法警察官或司法警察調查
    中所為之陳述，與審判中不符時，其先前之陳述具有較可信
    之特別情況，且為證明犯罪事實存否所必要者，得為證據，
    刑事訴訟法第159 條之2 定有明文。經查，本件證人即被害
    人甲○○於警訊中所為之陳述與審判中不符，惟其於警訊中
    之陳述，距案發時間甚近，且尚未受到其他人之干擾，其外
    部形式上自具有較審判中為可信之情形，且為證明本件被告
    犯罪事實存否所必要者，自有證據能力，而得作為本件認定
    犯罪事實之證據。
二、按被告以外之人於偵查中向檢察官所為之陳述，除顯有不可
    信之情況者外，得為證據，刑事訴訟法第159 條之1 第2 項
    定有明文。經查，本件證人即被害人甲○○、鍾琇安於檢察
    官偵查中所為之陳述內容，並無何顯不可信之情況，自有證
    據能力，而得作為本件認定犯罪事實之證據。
貳、實體部分：
一、訊之被告乙○○對於上開經法院核發保護令之事實固不諱言
    ，惟矢口否認有何上開違反保護令之犯行，辯稱：當日伊係
    因女兒表示被害人身體不舒服，伊上去關心而已云云。經查
    ，被告在上開時地用腳踹開浴室大門，並對被害人甲○○大
    聲吼叫等情，業據證人即被害人甲○○於警訊及偵查中分別
    證述明確（見警卷第6 頁，偵卷第40頁），並據證人即被告
    及被害人女兒鍾琇安於偵查中證稱：案發當日係因伊父親（
    即被告）踢開浴室門並罵伊媽媽，伊才報警等語明確（見偵
    卷第40─41頁），證人甲○○、鍾琇安雖於本院審理中均證
    稱：當日被告有無踹門及大聲罵被害人已忘記等語，惟查，
    證人甲○○曾就本件至警局及檢察署製作筆錄，且證人鍾琇
    安復係本件案發時報警之人，現距案發未滿1 年，其2 人就
    被告上開有無犯行上開有無踹門及罵被害人竟已不復記憶，
    實與常情不合，其2 人於審理中之證述，顯係迴護被告之詞
    不足採信；而本件被告曾經本院核發民事通常保護令，亦有
    該保護令及執行表各1 份在卷可憑（見警卷第7 ─11頁）；
    從而，罪證明確，被告犯行堪以認定。
二、按「家庭暴力」係謂家庭成員間實施身體或精神上不法侵害
    之行為，家庭暴力防治法第2 條第1 款定有明文，而所謂「
    精神上不法之侵害」，則係指藉由破壞東西，或以言語傷害
    被害人自尊及否定其感受、想法，亦即凡在一特定關係中，
    任何涉及為得到或保有權利和控制另一人行為者皆稱之；又
    騷擾係指任何打擾、警告、嘲弄或辱罵他人之言語、動作或
    製造使人心生畏怖情境之行為，家庭暴力防治法第2 條第3
    款亦定有明文。是核被告上開行為，係犯家庭暴力防治法第
    61 條 第1 款、第2 款所定違反法院所為禁止實施家庭暴力
    行為之民事保護令罪。審酌被告明知收受本院民事通常保護
    令後，依該保護令不得對聲請人實施精神上之不法侵害之行
    為，竟漠視法律，且不知戒慎其行，且犯後態度非佳等一切
    情狀，量處如主文所示之刑，並於考量被告之年齡、學歷、
    家庭經濟狀況及職業等情後，諭知以新台幣1000元折算1 日
    之易科罰金折算標準。
據上論斷，應依刑事訴訟法第452 條、第284 條之1 、第299 條
第1 項前段，家庭暴力防治法第61條第1 款、第2 款，刑法第11
條前段、第41條第1 項前段，判決如主文。
中    華    民    國    97    年    7     月    18    日
                  刑事第四庭    法  官  林俊寬
中    華    民    國    97    年    7     月    18    日
                                書記官  林香如


司法院資訊處製作；財團法人民間司法改革基金會備份。
